【裁判字號】    89,上訴,290
【裁判日期】    890419
【裁判案由】    殺人未遂
【裁判全文】
臺灣高等法院臺南分院刑事判決             八十九年度上訴字第二九號    Ｃ
      上  訴  人
      即  被  告  戊  ○  ○
      上  訴  人
      即  被  告  甲  ○  ○
      共      同
      選任辯護人  許  雅  芬  律師
右上訴人等因殺人未遂案件，不服臺灣嘉義地方法院八十八年度訴字第五二二號中華
民國八十八年十二月三十日第一審判決（起訴案號：臺灣嘉義地方法院檢察署八十八
年度偵字第三九三七號），提起上訴，本院判決如左：
      主      文
原判決撤銷。
戊○○、甲○○共同殺人未遂，各處有期徒刑捌年。
扣案西瓜刀貳把、開山刀壹把均沒收。
      事      實
一、緣戊○○、甲○○二人於民國（下同）八十八年五月二十三日十九時三十分許，
    共騎一部機車至嘉義縣水上鄉柳新村十七鄰凌雲二村二六八號前，遇乙○○（另
    案由台灣嘉義地方法院檢察署檢察官為不起訴處分）而發生言語爭執，口角後戊○○、甲○○二人騎車離開，於約二十分鐘後，戊○○與甲○○為圖報復，竟基
    於共同殺人之犯意聯絡，二人即騎乘車牌號碼ＯＱＲ─二五三號機車，並用報紙
    將機車之車牌加以遮蔽並用膠帶黏貼後，騎回凌雲二村，至凌雲二村後二人即先
    將機車騎至巷底再回頭停車，並將機車車頭朝出凌雲二村唯一出路之方向停放，
    且不將機車熄火，下車後，甲○○雙手各持一把西瓜刀，戊○○在其後手持甲○○替其準備之一把開山刀，二人隨即徒步前往凌雲二村二六八號前，朝當時正與
    塗有財、丁○○、丙○○坐在門口聊天之乙○○砍殺，乙○○見狀即隨手拿起木
    棍防衛，乙○○之兄丙○○（另案由台灣嘉義地方法院檢察署檢察官為不起訴處
    分）見狀亦持鐵棍前去阻止，戊○○、甲○○二人仍持前開西瓜刀、開山刀砍向
    乙○○之頭面部、頸肩部、四肢部等人體之重要部位砍殺，致乙○○受有右臉頰
    下方約８╳５公分不規則深部撕裂、皮開肉綻、大量出血，右肩部表淺撕裂傷約
    三公分，左手二、三、四、五指線狀同向裂傷、其中第二、三指伸指肌、指骨斷
    裂、近似截肢，左手前臂撕裂傷約５公分，左手第三、四指撕裂傷左膝部３╳２
    公分擦傷之傷害，嗣經報警處理，因而偵知上情，並扣得甲○○所有供其為上開
    行為所用之西瓜刀二把，以及甲○○所有交給戊○○所持用之開山刀一把，而乙○○送醫急救後，始倖免於難。
二、案經被害人乙○○訴由嘉義縣警察局水上分局報請台灣嘉義地方法院檢察署檢察
    官偵查起訴。
      理      由
一、訊據上訴人即被告戊○○、甲○○等二人，固不否認有於前揭時間共乘一部騎車
    至上開地點之事實，惟均否認有何殺人之犯行，被告戊○○辯稱：當日伊並未持
    開山刀，到現場後就被人打昏，並未有殺人之行為，開山刀不知何人所有，機車
    牌照上之報紙亦不知何人所蓋等語。被告甲○○則不否認自己持西瓜刀二把，另
    交給戊○○開山刀一把，共同至上開現場，以及被害人乙○○係其砍傷之事實，
    惟辯稱：伊帶西瓜刀是要自衛用，當時突有三、四人衝過來，伊為自衛才使用西
    瓜刀砍傷乙○○等語。
二、然查：
（一）被告戊○○、甲○○二人確有分持開山刀、西瓜刀殺害乙○○之事實，業據被
      害人乙○○於警訊時（警卷第八頁以下參見）、偵查中（偵卷第十三頁反面參
      見）以及原審調查時（原審八十八年九月三日、十月二十六日訊問筆錄參見）
      指述明確，核與證人丙○○、丁美麗、塗有財、丁○○等於警訊時（警卷第六
      頁、第七頁、第十頁至第十七頁參見）、偵查中（偵卷第十二頁至第十六頁參
      見）以及原審調查時（原審八十八年九月三日訊問筆錄參見）證述之情節相符
      ；復有被告甲○○所有供其為上開行為所用之西瓜刀二把，以及被告戊○○所
      持用屬被告甲○○所有之開山刀一把扣案可資佐證，堪信為真實。而本件事發
      之時甚為突然，且當時情況甚為混亂緊張，已據告訴人及證人等陳明無訛，是
      依當時之情形，本無強求情緒甚為驚愕之告訴人以及證人等人，就被告戊○○
      、甲○○二人每一行為、動作，均詳予記憶之可能，是其等所述之情形，雖就
      部分細節略有出入，惟仍非憑此即可認告訴人以及證人所述之情節非為真實，
      合先敘明。
（二）次查：被告戊○○、甲○○二人確有將機車之車牌以報紙掩蓋，未予熄火而朝
      向出凌雲二村之方向停放，並分持開山刀一把、西瓜刀二把前去找乙○○之事
      實，業據證人彭志中於警訊時（警卷第十七頁反面）、偵查中（偵卷第十七頁
      反面）以及原審調查時（原審八十八年九月三日訊問筆錄參見）證述綦詳，復
      據證人即當日到場之員警黃智源於原審證述明確（原審八十八年九月二十九日
      訊問筆錄參見），應堪採信，則被告戊○○、甲○○既會將機車之車牌以報紙
      掩蓋膠帶黏貼，未予熄火，並朝向出凌雲二村唯一出路之方向停放後，分持開
      山刀一把、西瓜刀二把前去找乙○○，顯見被告戊○○、甲○○二人早有持刀
      砍殺告訴人之意，並預先規劃避免遭人識破以及逃逸之方法、路線甚明，是被
      告戊○○所辯並未帶開山刀，機車牌照上之報紙亦不知何人所蓋等語，被告甲○○所辯係為自衛等語，均不足採。
（三）再查：扣案之開山刀全長六十九公分、刀刃長五十二公分，西瓜刀一把全長五
      十五公分、刀刃長四十一公分，另一把西瓜刀全長四十一公分、刀刃長二十七
      公分，且此三把刀，均甚為鋒利等情，業經原審及本院當庭提示並勘驗屬實，
      並有勘驗筆錄在卷可按，則如持之對人體砍殺，即致生命之危險，應為公眾所
      周知之事實。又告訴人確因被告戊○○、甲○○二人前開砍殺行為，而受有右
      臉頰下方約８╳５公分不規則深部撕裂、皮開肉綻、大量出血，右肩部表淺撕
      裂傷約三公分，左手二、三、四、五指線狀同向裂傷、其中第二、三指伸指肌
      、指骨斷裂、近似截肢，左手前臂撕裂傷約５公分，左手第三、四指撕裂傷左
      膝部３╳２公分擦傷等重大傷害，此有嘉義榮民醫院所出具之診斷證明書（警
      卷第二十二頁參見）以及告訴人所受傷害照片三幀附原審卷可按。雖上開傷痕
      分不出，何者為戊○○所持開山刀所砍，何者為甲○○所持西瓜刀所殺，惟其
      二人確有共同圍殺，即屬無疑。再者，告訴人上開所受傷害之部位係人體頭面
      部、頸肩部、四肢部等均有動脈通過之人體重要部位觀之，被告戊○○、甲○○二人如無殺人之故意，豈會持該鋒利之西瓜刀、開山刀朝被害人該等部位予
      以砍殺，由此可見，被告等人應有殺人之故意甚明。況就告訴人前揭所受之傷
      勢觀之，若非經及時送醫施予急救及醫治得宜，告訴人勢必無法倖免於難，由
      此可見被告戊○○、甲○○二人欲置告訴人於死地之犯意至為明確；是本件事
      證已臻明確，被告戊○○、甲○○二人上開犯行洵堪認定。
三、核被告戊○○、甲○○二人所為，均係犯刑法第二百七十一條第二項、第一項之
    殺人未遂罪。被告戊○○、甲○○二人間，對於犯罪之實施，有犯意聯絡及行為
    分擔，均為共同正犯。又被告二人已著手於犯罪行為之實行而不遂，為未遂犯，
    爰依刑法第二十六條前段之規定，按既遂犯之刑度減輕其刑。
四、原審依據上述理由，予以被告等二人論罪科刑，固非無見，惟查扣案之開山刀一
    把，係被告甲○○所有而交給戊○○供上開殺人行為所用之物，業據被告甲○○
    供述明確，乃原判決誤認非被告二人所有，而不另為沒收之諭知，容有未洽。被
    告等上訴意旨，或否認犯罪，或指摘原判決量刑過重，雖均無理由，惟原判決既
    有上開可議之處，自無可維持，應予撤銷改判。爰審酌被告二人之犯罪之動機、
    目的、生活狀況、智識程度、手段、犯罪後之態度，以及業與被害人達成民事上
    損害賠償之和解等一切情狀，各量處有期徒刑捌年。又扣案之西瓜刀二把、開山
    刀一把，均係被告甲○○所有供其等為上開殺人行為所用之物，業據被告甲○○
    供述明確，應依刑法第三十八條第一項第二款之規定沒收之。另扣案之鐵管、木
    棍各一支，則為被害人所有之物，非屬被告所有供犯罪所用之物，爰均不另為沒
    收之諭知。
據上論結，應依刑事訴訟法第三百六十九條第一項前段，第三百六十四條，第二百九
十九條第一項前段，刑法第二十八條、第二百七十一條第二項、第一項、第二十六條
前段、第三十八條第一項第二款，判決如主文。
本案經檢察官張斗輝到庭執行職務。
中    華    民    國      八十九      年      四      月      十九      日
                                  臺灣高等法院臺南分院刑事第四庭
                                      審判長法官  陳    義    仲
                                            法官  蔡    崇    義
                                            法官  徐    財    福
右正本證明與原本無異。
如不服本判決，應於判決送達後十日內向本院提出上訴狀，其未敘述理由者並應於提
出上訴狀後十日內向本院補提理由書（應附繕本)。
                                      法院書記官  王    全    龍
中    華    民    國      八十九      年      四      月      二十一    日
附錄本案論罪科刑法條全文：
刑法第二百七十一條第一項：殺人者，處死刑、無期徒刑或十年以上有期徒刑。
刑法第二百七十一條第二項：前項之未遂犯罰之。


司法院資訊處製作；財團法人民間司法改革基金會備份。
